臺灣板橋地方法院民事判決　　　　　　　95年度婚字第1018號
原　　　告　甲○○
訴訟代理人　林光彥律師
被　　　告　庚○○
訴訟代理人　魏千峰律師
　　　　　　林俊宏律師
上列當事人間請求離婚事件，本院於中華民國95年12月19日言詞
辯論終結，判決如下：
    主    文
准原告與被告離婚。
訴訟費用由被告負擔。
    事實及理由
一、原告主張：
(一)兩造於民國70年3 月21日結婚，婚後育有2 女己○○、戊○
    ○，均已成年。兩造雖為夫妻，但感情一向不和，近日原告
    更發現被告竟有長遠10年之外遇，實感心力交瘁。
(二)被告自85年間起，晚上即皆未回家，原告於86年間甚至發現
    被告與第三人張亞蘭之親密錄影帶，當時即已提出刑事通姦
    罪之告訴。後被告虛假同意將其名下台北縣中和市○○路52
    巷19號4 樓之房地過戶予原告，並給付原告新台幣（下同）
    500 萬元（第一期給付150 萬元，之後每月給付3 萬5 仟元
    ），並承諾不會再犯，以換取原告之原諒，原告方撤回告訴
    。詎料，被告竟又反悔，不履行協議，原告即提起民事訴訟
    請求履行以上協議。至此，兩人之感情裂痕更深。
(三)於88年11月間，原告發現被告竟又和同一外遇對象張亞蘭交
    往甚密，故原告要求被告於88年底搬離兩人共同居住之台北
    縣中和市○○路52巷19號4 樓，被告亦同意，並於88年底至
    91年初近3 年幾乎未有聯絡，顯見兩造的確已無維持婚姻之
    意願。
(四)原告於91年12月22日在台北縣中和市○○街174 巷2 號1 樓
    婆家住處，拾獲張亞蘭寫給被告之書信一封，內容極為親密
    ，甚至有「女人有多少8 年可以放在一個男人身上無怨無悔
    」、「我知道你非常愛我，體貼我」、「一大早就來找我，
    鑽進被窩愛撫我、作愛」，「我要跟你過一輩子」、「你說
    也不說就不回來整整一個星期……一回來家空無一人」、「
    你到底在那裡，你可知道我急的快發瘋」等語，顯見兩人確
    有外遇情事，並已發生多次性關係，而有通姦之事實。
(五)更有甚者，被告甚至於92年1 月底搬去與外遇對象張亞蘭同
    居至今，在主觀意願與客觀行為上均已不欲繼續此段婚姻。
    原告於94年初為解決此有名無實之婚姻狀態，於94年4 月24
    日偕同原告父母至兩人同居之處解決兩造間之婚姻問題，被
    告同意離婚，但要求原告將已屬原告名下台北縣中和市○○
    路52巷19號4 樓之房地過戶於被告做為離婚條件，顯見其已
    不顧念任何夫妻情誼，而僅為金錢因素而不願離婚，此種婚
    姻實已無繼續存在之意義及必要。
(六)另被告曾於94年4 月30日簽署承諾書，文中即承認有外遇關
    係之存在，其親筆表示「與此承諾一週內斷絕外在的一切女
    子關係」。而對此承諾，被告亦並未履行，原告於94年6 月
    7 日下午3 時許，發現被告仍在外遇對象張亞蘭住處，此曾
    向台北縣政府警察局土城分局清水派出所報案處理，可傳喚
    當時承辦員警丁○○、丙○○出庭作證。
(七)再者，被告亦曾恐嚇原告，威脅要毀原告面容，甚至取原告
    之性命。95年2 月12日晚上8 時許，被告於兩造家中即台北
    縣中和市○○路52巷19號4 樓，曾拿電熨斗作勢欲攻擊原告
    ，並且破壞家中物品，聲稱要帶別人去台中看「又鹹又濕的
    」，甚至威脅要殺害原告和原告之父母親，其行為不僅構成
    刑法第305 條之恐嚇罪，亦顯見兩造間已不適合繼續共同生
    活。
(八)簡而言之，在此數年間，被告或是對原告冷漠相對，或甚至
    多次出言恐嚇原告，欲置原告於死地。被告曾經多次作勢以
    衣架、皮帶、甚至電熨斗欲攻擊原告，造成原告心理之嚴重
    恐懼及創傷，更顯見兩造間之婚姻已生重大破綻。為此依據
    民法第1052條第2 項規定的事由請求離婚。並聲明：請准原
    告與被告離婚。
二、被告方面：
(一)原告陳稱其近日發現被告有所謂外遇情事而請求兩造離婚等
    語顯與事實不符，有誤導鈞院之嫌，蓋：
(１)按夫妻之一方與人通姦者，他方得向法院請求離婚；對於前
    條第2 款之情事，有請求權之一方，於事前同意或事後宥恕
    ，或知悉後已逾6 個月或自其情事發生後已逾2 年者，不得
    請求離婚，此民法第1052條第1 項第2 款及第1053條所明定
    。
(２)關於原告陳稱被告於85年、86年間與訴外人張亞蘭通姦，並
    提起刑事通姦告訴云云，就此原告已於偵查中撤回告訴，被
    告受有不起訴處分在案，且為原告所自承，今反執此迄今已
    逾10年之事由，提起本件離婚訴訟，依民法第1053條後段之
    規定，顯非合法！
(３)又兩造就前開刑事通姦案件，於86年5 月31日簽訂協議書，
    其中第3 條約定雙方仍共同居住於同一住所，被告於1 年內
    未有任何妨害家庭之行為，該協議書自動失效，否則被告應
    協同原告辦理離婚登記；第7 條則約定，該協議書簽立之同
    時，原告撤回被告與訴外人張亞蘭之妨害家庭告訴。由此足
    證，原告業已事後宥恕被告之通姦行為，而有願繼續維持婚
    姻生活之感情表示（蓋雙方確實事後有繼續維持婚姻共同生
    活之事實），故依民法第1053條前段之規定，原告不得再以
    通姦為訴請離婚之事由而提起本件訴訟。
(二)至於原告稱被告未履行該協議，其事後提起民事訴訟請求履
    行，而稱兩人感情裂痕更深云云，顯有誤導鈞院之嫌！蓋：
    該協議書之約定依第3 條乃係附解除條件之法律行為，被告
    自該協議書簽訂之日起1 年內，並未有任何妨害家庭之行為
    ，此亦為原告於該民事案件審理中所自承，故該協議書已因
    「被告於1 年內未有任何妨害家庭之行為」之解除條件成就
    而失其效力，被告自無所謂履行協議之問題，此並經鈞院所
    認定在案。今原告竟反稱係因被告未履行協議導致感情裂痕
    更深等語，顯與事實未符。
(三)此外，原告稱被告於88年11月間與訴外人張亞蘭交往甚密，
    於91年12月間所拾獲訴外人張亞蘭之書信，即稱被告有所謂
    通姦事實，亦無理由。蓋：該書信內容並非被告所寫，其真
    實性如何，實有疑義，且原告始終無從證明被告所稱被告有
    所謂通姦行為，僅空言指稱，不足採信。退步言之，其至原
    告提起本件訴訟之際，亦已逾2 年，依民法第1053條後段之
    規定，亦不得以此請求離婚。
(四)另原告雖一再陳稱被告與訴外人張亞蘭間有外遇關係，惟其
    僅空言指摘，或稱94 年6月7 日下午被告在訴外人張亞蘭住
    處等語，然當日被告並無原告所稱之通姦行為，而未見原告
    提出確切通姦行為之證據，故其陳述亦非可採。
(五)次者，原告無非以被告曾恐嚇原告、拿電熨斗作勢攻擊、破
    壞家中物品、威脅殺害原告及其父母親，而稱兩造間已不適
    合繼續共同生活云云，並以所提之原證7為 憑，然其陳述，
    與事實相違，蓋：
(１)原證7 之對話錄音均無任何通話時間，係於未得對話人全體
    同意而私下取得，竟於個人生活最隱密之住家中無故竊錄，
    顯已侵害個人隱私權甚鉅，實屬違法取得，並無證據能力。
(２)退步言之，縱鈞院認該對話錄音有證據能力者，惟查，觀諸
    系爭對話內容，對話一開始，原告自行妄加猜測，而大聲質
    問、批評及無故指摘被告（如：「你去喝誰的喜酒？」、「
    喜帖在哪？」、「…那你…才這樣偷偷摸摸出門，那喜酒喝
    什麼時間的」、「那喝完呢？」、「誰知道你是真去喝喜酒
    還是在幹麼？…告訴你住在這裏不是不用錢的…」、「我已
    經跟你講很清楚了，這房子是我的，請你搬出去」、「…你
    不要以為你這樣賴在這裏，人家就拿你沒辦法…在這邊耍無
    賴」、「你要住你就付錢，不然你就出去…」、「…你就又
    趕快像小偷一樣又趕快拿走…」、「…憑你庚○○不會去買
    那種奢侈品…」、「你不要在這邊燙衣服了，你不要用我的
    電了，電費是要錢的，你知道嗎？還看什麼看，本來就是」
    、「…你就不要回來了」、「…你沒有資格待在這個房子裏
    」、「還是你要我到你銀行去講，你才高興是不是」等。反
    觀被告對於原告無故大聲指摘，因不願與原告起爭執，而多
    未回嘴，縱有之，亦僅是輕聲簡短回應，幾乎都是原告自己
    一人之對話，此除觀原證7 譯文外，亦可請鈞院勘驗該錄音
    光碟即可自明。
(３)被告雖一再忍讓，然原告卻一再無理指摘、無理取鬧，先是
    妄加懷疑被告喝喜酒之事、復指稱被告與家人同住是耍無賴
    而要求被告搬離、又稱被告像小偷、另稱被告沒有資格待在
    該房子，甚至原告最後還略帶威脅地稱要到被告上班的銀行
    去講等語。被告於此情形下，遂情緒一時略為失控而有不當
    言詞，與原告產生口角，此係夫妻間吵架時之對話，而一般
    常情下，吵架時之對話本無好話，且係受原告長時間挑釁言
    語刺激下所為，實不得以之稱為被告有所謂恐嚇原告之情，
    故該對話並無證明力可言。
(４)至於原告稱被告曾拿電熨斗作勢欲攻擊原告，並且破壞家中
    物品等，被告均否認之，其均為原告自己所妄加猜測及刻意
    激怒、挑釁被告之詞，此觀原證7 之對話譯文可知（「…你
    要用電熨斗燙我我還不知道，用電不用錢嗎？用電難道不用
    錢嗎？」、「那你繼續去外遇啊，你去阿！…你打，你打，
    你打，你打啊！【按：此際被告並無任何打原告之動作】…
    」、「…來，勒，你勒，你勒，你勒啊！你要勒死我沒關係
    ，你現在就把我勒死，你把我勒死，勒啊！【按：此際被告
    並無任何勒原告之動作】」）。此外，由前開原告對話亦可
    知，上開言詞均為原告自行挑釁之詞且其並無任何心生畏懼
    之情，故被告並無原告所稱構成刑法305 條恐嚇罪嫌。綜上
    所述，原告請求離婚並無理由，並聲明：原告之訴駁回。
三、本院當庭協議整理兩造本件事實上及法律上之爭點如下：
(一)確認原告請求權基礎，如卷附書狀及以前筆錄所特定之型態
    。
(二)就原告請求權之原因事實所主張之證據方法如卷附物證及所
    聲明之人證。
四、兩造於70年3 月21日結婚，育有2 名子女，均已成年，現婚
    姻關係存續中，有原告提出之戶籍謄本為證。又查：
(一)被告自85年間起，晚上即皆未回家，原告於86年間發現被告
    與第三人張亞蘭之親密錄影帶，而提出刑事通姦罪之告訴，
    嗣經雙方和解，被告承諾不會再犯，原告方撤回告訴之情。
    有原告提出87年5 月28日之刑事告訴狀、兩造之協議書等影
    本各1 件附卷可證，並為被告所自認。
(二)原告於88年11月間，發現被告又與張亞蘭交往甚密，原告要
    求被告於88年底搬離兩人共同住處，被告亦同意，被告自88
    年底至91年初、92年1 月底至94年4 月24日均在外居住，彼
    此幾乎未有聯絡。此據兩造長女己○○證稱：他們感情很差
    ，85 年 至86年間爸爸晚上很少回家，爸爸外遇被媽媽發現
    之後，爸爸就不在家，從88 年 到91年初不住家裡，我覺得
    這樣比較好，因為爸爸在家裡像不定時炸彈，他會動手摔東
    西，說要放火燒房子，要拿刀子砍人，但是他不會打媽媽，
    因為都是我擋在前面，後來爸爸回家，是他自己要回來的，
    爸爸回家後一開始還好。嗣至92 年1月底至94年4 月24日亦
    未住家裡。爸爸說他在外面租房子，沒有說他住哪裡，也沒
    有留電話各等語。被告對其自88年底至91年初及92年1 月底
    至94年4 月24日均在外居住之事實，亦未否認，顯見兩造婚
    姻早已有名無實。
(三)原告於91年12月22日在婆家住處，拾獲張亞蘭寫給被告之書
    信一封，內容載有：「現在你在那裡，找你2 天，甚為擔心
    」「你屁股還不舒服嗎？上星期六你回來就想問你，但我不
    高興，因我幫你準備了晚餐，以為你會回來」「女人有多少
    8 年可以放在一個男人身上無怨無悔」、「我知道你非常愛
    我，體貼我」、「一大早就來找我，鑽進被窩愛撫我、作愛
    」，「我要跟你過一輩子」、「你說也不說就不回來整整一
    個星期……一回來家空無一人」、「每次回家時，常期盼4
    樓燈是亮著」「你到底在那裡，你可知道我急的快發瘋」等
    語，此有張亞蘭寫給被告之書信影本1 件附卷可證，顯見察
    官不起訴處分後，兩人仍有同居及發生性關係之事實。
(四)被告於94年4 月24日與張亞蘭共處一室，經原告發現後，被
    告曾於94年4 月30日簽署承諾書，承諾一週內斷絕外在的一
    切女子關係，真心對待原告。被告對此承諾並未履行，復於
    94年6 月7 日下午3 時許，仍與張亞蘭共處一室，經原告報
    警處理等事實，亦據原告提出被告於94年4 月30日出具之承
    諾書影本1 件為證，並據證人即原告姐夫許學義證稱：「那
    時原告打電話給我岳父，請我陪同他們去，原告說因為被告
    與1 名女子在一棟大樓的房子內，我們去時，只有被告跟那
    位女子在房間內」；證人即原告之父乙○○證稱：「（　94
    年4 月24日有無陪同原告到台北縣土城市○○路68號4 樓？
    經過情形？）有，被告在外養女人，原告說被告在女孩子那
    裡，那天我、我太太陪同原告去，我們敲門，那名女子出來
    開門，態度不友善，本來不請我們進去，後來才請我們進去
    ，被告從裡面出來，該女子不承認她和被告在一起，她說被
    告是向她分租房間，該處只有該女子和被告在而已，沒有其
    他人，我有勸那個女孩子，後來她態度才好一點，我有勸被
    告，叫他不可以在外面採野花，要不然老了就知道，他有承
    諾以後要改，就隨同我們回去」「那時該名女子還說因為我
    女兒對被告不好，所以被告才會來找她」「（寫承諾書的經
    過？）被告承諾要改，所以才寫這個承諾書，但是也沒有改
    」「（94年6 月4 日經過情形？）那天原告又說被告又去那
    個女孩子那裡，我們有過去，還請警察去，被告也是在那個
    女孩子那裡，之後我們到警察局去，因為我已經對他失望了
    ，也沒有勸他」。證人即台北縣土城市清水派出所員警丁○
    ○證稱：「（94年6 月4 日下午3 時左右有無到台北縣土城
    市○○路68號4 樓處理民眾報案？）有。」「（請描述當時
    的處理工作？）當時是原告和其家屬到清水派出所說她先生
    和1 名女子在青雲路68號4 樓，我跟丙○○陪同前往，到達
    現場我們按門鈴，沒有馬上開門，經過超過5 分鐘被告來開
    門，我確定是被告來開門，我進入後到房間，看到女孩子坐
    在臥室的床角，我印象中她有在哭，我就請被告和那名女孩
    子到派出所，原告和其家屬也一起到派出所協調，他們講什
    麼我沒有聽，因為他們沒有要提出告訴，就各自回去了」「
    （該處是該女子1 個人居住？還是有其他人一起住？）我們
    去時只見到該女子與被告，沒有其他人在場」各等語，由此
    可見，被告截至目前仍與張亞蘭密切交往中。被告辯稱係向
    張亞蘭分租房子云云，顯非可採。
(五)被告辯稱原告業已事後宥恕被告之通姦行為，而有願繼續維
    持婚姻生活之感情表示，故依民法第1053條前段之規定，原
    告不得再以通姦為由訴請離婚云云。經查，原告係主張兩造
    有民法第1052條第2 項難以維持婚姻之重大事由請求離婚，
    而非依同條第1 項第2 款「與人通姦」之事由請求離婚。再
    者，被告與張亞蘭於84 年10 月間起至86年4 月間止之通姦
    行為，固因原告撤回告訴，而經台灣板橋地方法院檢察署檢
    察官於87年7 月8 日以87年度偵字第11305 號處分不起訴確
    定在案。惟依前所述，被告自88年底至91年初及92年1 月底
    至94年4 月24日，均在外居住，而居住何處並未告知原告及
    子女，時至94年4 月24日、同年6 月7 日猶與張亞蘭共處一
    室遭原告發現，顯見兩人至今仍密切交往，縱當日未有被告
    與張女通姦之事證，惟依張女寫給被告之書信內容及被告承
    諾書所署「與此承諾一週內斷絕外在的一切女子關係，真心
    待你」等情觀之，被告於前開不起訴處分後，猶與張女存有
    曖昧之情，堪可認定，從而，原告以此事由主張兩造感情已
    生破裂，而有難以維持婚姻之重大事由，足堪採信。
五、至於原告另主張95年2 月12日晚上8 時許，被告曾拿電熨斗
    作勢欲攻擊原告，並且破壞家中物品，聲稱要帶別人去台中
    看「又鹹又濕的」，威脅要殺害原告及原告之父母親云云，
    惟觀該錄音談話內容，均係原告大聲質問、挑釁被告之詞：
    「你去喝誰的喜酒」「…那你…才這樣偷偷摸摸出門」「誰
    知道你是真去喝喜酒還是在幹麼」「告訴你住在這裏不是不
    用錢的」我已經跟你講很清楚了，這房子是我的，請你搬出
    去」「你不要以為你這樣賴在這裏，人家就拿你沒辦法…在
    這邊耍無賴」「…你就又趕快像小偷一樣又趕快拿走…」「
    你不要在這邊燙衣服了，你不要用我的電了，電費是要錢的
    ，你知道嗎」「你沒有資格待在這個房子裏」「那你繼續去
    外遇啊，你去阿！…你打，你打，你打，你打啊」「…來，
    勒，你勒，你勒，你勒啊！你要勒死我沒關係，你現在就把
    我勒死，你把我勒死，勒啊」，是被告否認其情，並辯稱此
    係原告自己所妄加猜測及刻意激怒、挑釁被告所造成，應堪
    採信，此部分不得作為原告主張離婚之有利事證。
六、按我國民法第1052條第2 項前段規定：「有前項以外之重大
    事由，難以維持婚姻者，夫妻之一方得請求離婚。」，其目
    的在使夫妻請求裁判離婚之事由較富彈性。又婚姻係以夫妻
    之共同生活為目的（民法第1001條規定），配偶應互相協力
    保持其共同生活之圓滿及幸福。經查，兩造結婚多年，並育
    有2 名子女，被告基於夫妻情誼，自當本於互信互諒之態度
    ，與原告共同經營和諧的婚姻生活，相互扶持、彼此尊重，
    此乃婚姻之目的。詎被告長期違反婚姻忠誠之義務，自84年
    10月間起即與張女發生通姦行為，嗣雖與原告和解，經原告
    宥恕，惟被告未改其性，至今猶與張女密切交往中，兩人存
    有曖昧之情，自足令兩造感情破裂；且被告自88年底至91年
    初及92年1 月底至94年4 月24日，先後4 年餘均在外居住，
    彼此少有聯絡，兩造婚姻亦已名存實亡，客觀上兩造之婚姻
    已因被告之行徑，而足以破壞夫妻共同生活而達於難以繼續
    維持婚姻之重大事由，從而衡以該事由之發生並非基於原告
    一方所致之，是揆諸上揭法條規定，原告據以訴請判決離婚
    ，依法即無不合，應予准許。
七、訴訟費用負擔之依據：民事訴訟法第78條。
中　　華　　民　　國　　96　　年　　1　　月　 　2   　日
                  家事庭  法　官　毛崑山
以上正本證明與原本無異。
如對本判決不服，應於判決送達後20日內向本院提出上訴狀。
中　　華　　民　　國　　96　　年　　1　　月　 　2   　日
                          書記官　廖宮仕
